臺灣高雄地方法院刑事判決　　　　　　94年度交簡上字第30號
上　訴　人
即　被　告　甲○○
選任辯護人　林敬信律師
上列上訴人因過失傷害案件，不服本院交通法庭中華民國93年12
月27日93年度交簡字第3305號第一審簡易判決（聲請簡易判決處
刑案號：93年度偵字第20328 號），提起上訴，本院管轄之第二
審合議庭判決如下：
    主  文
原判決撤銷。
甲○○因過失傷害人，處拘役伍拾伍日，如易科罰金，以參佰元
折算壹日。
    事  實
一、甲○○考領有普通小型車駕駛執照，於民國93年4 月3 日16
    時10分許，駕駛車牌號碼YX-7816 號自用小客車，沿高雄市
    左營區○○○路由南往北方向行駛，途經該路與元帝路口時
    ，理應注意汽車迴車前，應暫停並顯示左轉燈光或手勢，看
    清無來往車輛，始得迴轉，而當時天候雨、日間自然光線、
    市區道路○○○路面、路面濕潤、無缺陷或障礙物、視距良
    好，即無不能注意之情事，竟因欲迴轉沿左營大路由北往南
    方向行駛，疏未注意看清有無來往車輛即貿然迴轉，適有未
    考領重型機車駕駛執照之乙○○騎乘車牌號碼NB3-159 號重
    型機車，搭載丙○○沿左營大路由南往北方向駛至，見狀已
    閃避不及，甲○○之自用小客車左前翼子板撞及乙○○之機
    車右前方斜板處，致乙○○及丙○○均人車倒地，乙○○受
    有左手、左腳酸痛之傷害；丙○○則受有頭部外傷併腦震盪
    、左前額撕裂傷口5 公分、右膝撕裂傷23公分、下巴擦傷併
    撕裂傷口2 公分及右手第2 至4 手指擦傷之傷勢。甲○○於
    肇事後，在有偵查犯罪職權之公務員尚未知悉其為肇事者前
    ，主動向前往現場處理之警員坦承肇事而接受審判。
二、案經乙○○及丙○○訴由臺灣高雄地方法院檢察署檢察官偵
    查聲請簡易判決處刑。
    理  由
一、訊據上訴人即被告甲○○固不否認有於前揭時地駕車與告訴
    人乙○○騎乘機車搭載告訴人丙○○而發生撞擊之事實，惟
    矢口否認有何過失傷害之犯行，辯稱於肇事當時，其已看清
    並無來車後始駕車迴轉，係告訴人乙○○未考領重型機車駕
    駛執照，車速過快且違規行駛於快車道，始閃避不及而發生
    撞擊，其並無過失行為云云。經查：
  (一)被告確有於前揭時地駕車與告訴人乙○○騎乘機車搭載告訴
    人丙○○而發生撞擊，致告訴人乙○○受有腳部傷害；告訴
    人丙○○受有頭部外傷併腦震盪、左前額撕裂傷口5 公分、
    右膝撕裂傷23公分、下巴擦傷併撕裂傷口2 公分及右手第2
    至4 手指擦傷之傷勢等事實，為被告於本院行準備程序時所
    自承不諱，核與證人乙○○及丙○○證述之情節相符，復有
    高雄市政府警察局左營分局道路交通事故現場圖、道路交通
    事故調查報告表(一)、(二)、建佑醫院93年5 月11日診斷證明書
    各1 份及現場照片10張附卷可稽。而被告於本院審判程序同
    意上開被告以外之人於審判外之言詞及書面陳述均得為證據
    ，經本院審酌各該陳述作成時之情況，認將該等陳述採為證
    據應屬適當，依法自得為證據。
  (二)被告於偵訊時供稱：「我從左營大路那邊要迴轉時是綠燈，
    我有打方向燈，我有看到告訴人在我的左後方，我一直看有
    無來車，可能對方騎太快，而我一時也無法反應，才會發生
    車禍的，我承認自己有過失。」等語（他卷第40頁），堪認
    被告已自承其於迴車前曾看見告訴人乙○○之機車之事實，
    其嗣後翻稱並未看見告訴人乙○○騎車自左後方駛至云云，
    顯有前後不一之瑕疵，已難遽予採信。另依卷附道路交通事
    故現場圖所載，左營大路由南往北方向之快慢車道合計寬約
    8.8 公尺，且肇事地點並非彎道，足見該路段之車道寬敞筆
    直。又肇事當時為下午4 時10分許，雖天候雨，惟仍有日間
    自然光線，視距良好等情，亦有道路交通事故調查報告表(一)
    1 份在卷可憑。則被告行經此一寬敞筆直且視距良好之路段
    ，於迴車前竟未察覺告訴人乙○○已騎車駛至而貿然迴轉，
    堪認被告於前揭時地駕車迴轉時，確未注意看清有無來往車
    輛無訛。
  (三)按汽車迴車前，應暫停並顯示左轉燈光或手勢，看清無來往
    車輛，始得迴轉，道路交通安全規則第106 條第5 款定有明
    文。被告考領有普通小型車駕駛執照，此業據本院當庭查閱
    其駕駛執照屬實，則依其智識、能力，自應知悉上開規定甚
    詳，又事故當時雖然天雨，然日間自然光線、市區道路○○○路面、無缺陷或障礙物、視距良好等情，亦有道路交通事
    故調查報告表(一)1 份可稽，堪認應無不能注意之情事，乃被
    告於迴車前，竟疏未注意告訴人乙○○已騎車搭載告訴人丙○○騎車駛至即貿然迴轉，致告訴人乙○○見狀時已閃避不
    及而發生擦撞，堪認被告就本件事故之發生確有過失甚明。
    另經本院將本件事故送請高雄市政府交通局車輛行車事故鑑
    定委員會鑑定之結果，亦同此認定，此有鑑定意見書1 份存
    卷可查（本院卷第29頁）。
  (四)至被告另辯稱告訴人乙○○亦有未考領重型機車駕駛執照、
    未注意車前狀況、超速、未靠右行駛、未按鳴喇叭2 聲或變
    換燈光1 次、未保持適當之煞停距離等過失，且告訴人乙○○並未受傷云云。惟查：
  1.按在已劃分快慢車道之道路，重型機器腳踏車依標誌或標線
    之規定行駛，無標誌標線者，得在快慢車道行駛。但在快車
    道行駛時，除左轉彎外，應行駛於最外側車道。道路交通安
    全規則第99條第1 項第2 款定有明文。本件告訴人乙○○騎
    乘重型機車行經左營大路由南往北方向之劃分快慢車道且無
    標誌標線之道路，依法自得行駛於快車道。另酌諸告訴人乙○○於本院審理時證稱其原先行駛於慢車道，嗣因被告之車
    擋住慢車道，其始將機車駛入快車道，詎被告突然迴車而發
    生擦撞等語（本院卷第60頁），參以卷附照片所示被告之車
    於肇事後之停放位置，右後車輪係位於左營大路由南往北方
    向車道之快慢車道線上，且車頭已往左迴轉呈45度（他卷第
    26頁），以此行車動向以觀，足認被告於迴車前確曾駛入慢
    車道無訛。再佐以被告自承其迴車前之車速甚慢等語，另肇
    事當時該路段之車流量非少，此亦有現場照片10張可憑（他
    卷第26至30頁），則綜合上開情狀以觀，自堪認告訴人乙○○證稱係為閃避駛入慢車道之被告之車而將機車駛入快車道
    等語，應與事實相合，即難認告訴人乙○○有何未靠右行駛
    之過失。至被告嗣後再辯稱其係緊沿快慢車道線而行駛云云
    ，惟依一般自用小客車之行車動向，如被告之車僅係沿快慢
    車道線行駛，則當其車頭已迴轉呈45度時，右後車輪亦應隨
    之駛離快慢車道線，方符常理，然觀諸卷附現場照片，被告
    之車右後車輪顯係位於快慢車道線上，足見被告上開所辯與
    客觀事證不符，自難採信。
  2.次按汽車迴車前，應暫停並顯示左轉燈光或手勢，看清無來
    往車輛，始得迴轉，道路交通安全規則第106 條第5 款定有
    明文。準此，迴轉車應有讓來車優先通行之義務，則告訴人
    乙○○騎車行經該處，自可依上開規定信賴被告不致貿然迴
    車以讓其先行，則告訴人乙○○逕行騎車通過該處，即難認
    有何未注意車前狀況或未保持適當之煞停距離之過失。至道
    路交通安全規則第101 條第3 款規定：「汽車欲超越同一車
    道之前車時，須先按鳴喇叭2 單響或變換燈光1 次。」，則
    係於汽車超越同一車道之前車時，始有適用，顯與本件被告
    之車於迴轉前，應讓告訴人乙○○之車先行之情形不符，故
    被告據此辯稱告訴人乙○○有未按鳴喇叭2 聲或變換燈光1
    次之過失，亦有誤會。
  3.告訴人乙○○於警詢時固陳稱其肇事當時之車速為每小時40
    至50公里等語，此有高雄市政府警察局交通大隊交通事故談
    話紀錄表1 紙可稽，惟其上開陳述之真意究係指每小時40公
    里或50公里或介於40至50公里之間，已非明確，況其於本院
    審理時另證稱當時車速為每小時30至40公里等語（本院卷第
    58頁）。此外，復無其他積極證據足資證明告訴人乙○○於
    警詢時之陳述較為可採，自不得徒以前揭不明確之陳述，遽
    為不利於告訴人乙○○之認定。被告執此辯稱告訴人乙○○
    有超速之過失，亦嫌無據。
  4.至告訴人乙○○固未考領重型機車駕駛執照，惟其係在法定
    得行駛之車道內依規定直行，佐以本件係因被告貿然迴轉而
    肇事，已如前述，則告訴人乙○○於案發之前，本於被告將
    依規定駕車之信賴，自難以預期被告將違規迴轉致兩車發生
    擦撞之結果，應認告訴人乙○○得以反應之時間極短而無迴
    避可能性，是其未考領駕駛執照僅係單純違反道路交通管理
    處罰條例之規定，而屬行政處罰之範疇，尚難認其有何刑事
    上之過失責任可言。被告辯稱告訴人乙○○有無照駕駛之過
    失云云，亦難採信。
  5.從而，被告辯稱告訴人乙○○就本件事故之發生亦有過失云
    云，尚嫌無據。高雄市政府交通局車輛行車事故鑑定委員會
    亦同此認定，此有前揭鑑定意見書1 份存卷可查。
  (五)告訴人乙○○確因本件事故而受有左手、左腳酸痛之傷害；
    告訴人丙○○則受有頭部外傷併腦震盪、左前額撕裂傷口5
    公分、右膝撕裂傷23公分、下巴擦傷併撕裂傷口2 公分及右
    手第2 至4 手指擦傷之傷勢等情，業據告訴人乙○○及丙○○於本院審理時證述綦詳，並互核相符，復有建佑醫院93年
    5 月11日診斷證明書1 紙可稽。被告雖辯稱告訴人乙○○於
    偵訊時僅陳稱其受有腳部傷害，而與前揭證詞不符，自有瑕
    疵可指云云。惟依道路交通事故現場圖所示，告訴人乙○○
    之車與被告之車發生擦撞後，倒地滑行長達6 公尺，參以告
    訴人乙○○於毫無心理準備之情況下突遭撞擊而人車往左側
    倒地，其左手、左腳因而撞及地面致生酸痛之傷害，實與一
    般情理無悖，堪認告訴人乙○○及丙○○之前揭證詞與事實
    相符，自不得僅以告訴人乙○○於偵訊時漏未述及手部之傷
    害，遽認其前揭證詞不可採信。是被告此部分所辯，亦屬無
    據。從而，依上開各節以觀，足認被告之過失行為與告訴人
    乙○○及丙○○所受傷害間，應具有相當因果關係無訛。
  (六)綜上，被告就本件事故之發生確有過失，而告訴人乙○○及
    丙○○則因此受有前揭傷害，足見被告之上開過失行為與告
    訴人乙○○及丙○○所受傷害間具有相當因果關係，則被告
    確有於前揭時地因過失傷害告訴人乙○○及丙○○身體之犯
    行，洵堪認定，本件事證明確，應依法論科。
二、核被告所為，係犯刑法第284 條第1 項前段之過失傷害罪。
    其以同一過失駕駛行為，同時導致告訴人乙○○及丙○○受
    傷，觸犯相同之數罪名，侵害不同之數法益，為想像競合犯
    ，應從一重處斷。又被告於肇事後，在有偵查犯罪職權之公
    務員尚未知悉其為肇事者前，主動向前往現場處理之警員坦
    承肇事而接受審判，此有高雄市政府警察局交通大隊交通事
    故談話紀錄表1 紙可稽，核與自首之要件相符，應依刑法第
    62條前段之規定減輕其刑。
三、原審以被告過失傷害犯行事證明確，予以論罪科刑，固非無
    見，惟原判決認定告訴人乙○○就本件事故之發生亦有過失
    ，並據此為科刑輕重之參考，其認事用法尚有未合。被告上
    訴意旨猶否認犯行，指摘原判決不當，雖無理由，然原判決
    既有上述可議之處，自應由本院撤銷改判之，並不受刑事訴
    訟法第370 條前段所規定不利益變更禁止原則之限制（最高
    法院91年度台上字第563 號判決意旨參照）。爰審酌被告雖
    犯後否認犯行，且告訴人丙○○所受傷勢非輕，惟念及被告
    從無前科，此有臺灣高等法院被告前案紀錄表1 份在卷可稽
    ，堪認素行良好，且於肇事後尚知自首犯罪而接受審判，其
    過失情節尚輕，復與告訴人乙○○及丙○○協商賠償事宜，
    僅因金額差距過大而無法達成和解等一切情狀，量處如主文
    第2 項所示之刑，並諭知易科罰金之折算標準，以資懲儆。
    公訴人具體求處被告有期徒刑3 月，尚嫌過重，附此敘明。
據上論斷，應依刑事訴訟法第455 條之1 第3 項、第369 條第1
項前段、第364 條、第299 條第1 項前段、第370 條但書，刑法
第284 條第1 項前段、第55條、第62條前段、第41條第1 項前段
，罰金罰鍰提高標準條例第1 條前段、第2 條，判決如主文。
本案經檢察官劉河山到庭執行職務。
中　　華　　民　　國　　94　　年　　8 　　月　　24　　日
                  交通法庭  審判長法  官  徐美麗
                                  法  官  高增泓
                                  法　官  鄭詠仁
以上正本證明與原本無異。
不得上訴。
                                  書記官  蔡妮君
中　　華　　民　　國　　94　　年　　8 　　月　　24　　日
附錄法條：
刑法第284 條第1 項
因過失傷害人者，處6 月以下有期徒刑、拘役或500 元以下罰金
，致重傷者，處1 年以下有期徒刑、拘役或500 元以下罰金。
